【裁判字號】    92,訴,237
【裁判日期】    920918
【裁判案由】    侵權行為損害賠償
【裁判全文】
臺灣臺南地方法院民事判決  九十二年度訴字第二三七號
    原      告  丙○○
    訴訟代理人  丁○○
                乙○○
    被      告  甲○○
右當事人間請求侵權行為損害賠償事件，本院於九十二年九月四日言詞辯論終結，判
決如左：
    主    文
被告應給付原告新台幣肆萬伍仟元，並自民國九十二年二月十三日起至清償日止，按
法定利率百分之五計算給付利息。
原告其餘之訴駁回。
訴訟費用由被告負擔十分之一，餘由原告負擔。
本判決原告勝訴部分得假執行。
原告其餘假執行之聲請駁回。
    事    實
一、原告方面：
（一）聲明：求為判決：
    一請求判令被告應給付原告新台幣七十七萬二千八百元整，並自本訴狀送達之翌
      日起至清償日止，按法定利率百分之五計算給付利息。
    二訴訟費用由被告負擔。
    三原告願供擔保，請准予宣告假執行。
（二）陳述：
    一緣因被告甲○○誤認原告戶籍住處如附件一所載之動產，原告審理中撤回編號
      1.2.4.7.8.9.等部分）為案外人丁○○所有，而於八十九年五月五日實施查封
      （南院鵬執全新字第一一三０號）由被告負責保管，被告將查封物全數放置在
      台南縣關廟鄉五甲村十四之十一號，原告為保障自己合法權益，乃於九十一年
      六月二十六日依強制執行法第十五條之規定，提起執行異議之訴（九十一年度
      南簡字第一一五四號勤股），該案依強制執行法第十七條規定，於九十一年十
      二月二十日判決撤銷台南地方法院八十九年南院鵬執全新字第一一三０號民事
      執行事件，原告乃依法寄催告函通知被告，並請歸還該查扣物品。
    二惟查原告檢視標的物現場，該查扣之物或已毀損，或已滅失，顯已無法恢復原
      狀，原告依民法第一百九十八條及二百十四條規定，應回復原狀者，如債權人
      定相當期限催告後，逾期不為回復時，債權人得請求以金錢賠償其損害。
    三被告因故意或過失，不當誤查扣原告之物品，已嚴重侵犯原告之財產法益，並
      造成原告名譽上之損害，按因故意或過失，不法侵害他人之權利者，負損害賠
      償責任，又不法侵害他人之身體、健康、名譽、自由、信用、隱私、貞操．．
      ．被害人雖非財產上之損害，亦得請求賠償相當之金額，民法第一百八十四條
      第一項前段、第一百九十五條第一項定有明文，原告依法律規定，為此請求賠
      償如下：
      (一)財產上之損失：如附件一所示總計新台幣二十七萬二千八百元整。
      (二)非財產上之損失（名譽之損害慰藉金）：
      被告於八十九年五月五日糾集數人及大卡車並會同警方至原告戶籍住處實施查
      封，被告如此大張旗鼓的查封行為，造成鄉里鄰居的圍觀及議論紛紛，令原告
      顏面盡失，其痛苦難以形容，事後雖經台南地方法院（九十一年度南簡字第一
      一五四號）判決撤銷動產所為之強制執行，但被告此舉不當行為已因被告之故
      意或過失造成對原告之名譽莫大的損害，原告仍依民法第一百九十五條之規定
      請求非財產之損害（慰藉金）新台幣五十萬元之賠償金。
    四以上共計新台幣七十七萬二千八百元。
（三）證據：提出查扣物品明細表、判決書、催告函各一件、照片、收據及土地所有
      權狀等為證。
二、被告方面：
    被告甲○○未於言詞辯論期日到場，亦未提出準備書狀作何聲明或陳述。
三、本院依職權履勘扣押物並訊問證人林忠義、林森鍾。
    理    由
一、程序方面：
    本件被告甲○○經合法通知，未於言詞辯論期日到場，核無民事訴訟法第三百八
    十六條各款所列情形，爰依原告聲請，由其一造辯論而為判決。
二、得心證之理由：
（一）原告主張之事實，已據其提出與所述相符之查扣物品明細表、判決書、催告函
      各一件、照片、收據等件為證，核屬相符，被告甲○○未於言詞辯論期日到場
      ，亦未提出準備書狀作何聲明或陳述，而扣押物部分，經本院履堪現場，該等
      物品除部分逸失外，餘均已損壞，有勘驗筆錄在卷佐證，原告之主張堪可採信
      。
（二）被告甲○○不法侵害原告之財物等，既經認定，原告據以提起本訴，請求被告
      賠償因扣押因而毀損所致之損害，除財物所屬及應否折舊部分及慰撫金另於下
      論述外，即無不合，應予准許。
（三）原告請求被告賠償費用，是否應予准許，分述為次：
    1.按不法毀損他人之物者，應向被害人賠償其物因毀損所減少之價額，民法第一
      百九十六條定有明文。又依民法第一百九十六條請求賠償物被毀損所減少之價
      額，得以修復費用為估定標準，但以必要者為限（例如：修理材料以新品換舊
      品，應予折舊）。而修理不可能時，如係新物，自應賠償相當購入新物之價額
      減去損壞後之殘價，如係中古物，自應賠償毀損前之時價減去毀損後之殘價。
      按依所得稅法第五十一條第一項之規定，固定資產之折舊方法，以採用平均法
      、定率遞減法或工作時間法為準則；其未經申請者，視為採用平均法。是以行
      政院公布之「固定資產耐用年數表」，使用超過耐用年數表規定之使用年限後
      僅餘殘價（營利事業所得稅結算申報查核準則第九十五條第九項參照）
    2.財物部分：原告主張被扣押物品均已逸失或毀損固已可認定，惟查，被告係於
      八十九年五月五日聲請假扣押執行，依原告提出之山水畫及電話總機組之收據
      兩份均載明係八十七年三月間購買，山水畫部分經訊據證人林森鍾結證略稱：
      「原告與本件訴訟代理人丁○○（原告之子、被告之債務人）一同前來購買，
      由丁○○付款」，電話總機部分，訊據證人林忠義結證略稱：「是他與他母親
      一起來向我買，總機一共三萬八千元，包含工資約四千元」。系爭物係置於台
      南縣下營鄉○○村○○街一四六號處，該處所為本件訴訟代理人丁○○（原告
      之子、被告之債務人）所有，電話總機乃附著於房屋，應屬房屋附著物，國畫
      則係丁○○付款並置於其所有房屋內，雖名義上為原告所有，且丁○○稱國畫
      係其購買後贈與其母即原告丙○○，惟查，丁○○對被告負債未還，卻購國畫
      贈與母親丙○○，但卻吊掛於丁○○（原告之子、被告之債務人）自身之房屋
      內，本院認上開之國畫與電話總機應屬丁○○始合常情，皮按摩椅部分，原告
      雖提出收據一紙，但收據上購買人為訴外人沈陳琇香，並非丙○○，原告復無
      其他證據可資證明該物確係原告所有，因之，上開國畫、皮按摩椅與電話總機
      部分之請求非有理由，不予准許。電腦部分既據提出收據為證，經核屬實，且
      購買日期為八十九年三月五日，則扣押之時僅使用兩個月，為新品，不予折舊
      ，此部份之四萬五千元應予准許。
    3.精神慰籍金部分：侵權行為所發生之損害賠償請求權，以有故意或過失不法侵
      害他人權利為其成立要件，若其行為並無故意或過失，即無賠償之可言，第三
      人所有之財產，如有足以信其屬債務人所有之正當理由，則請求查封之債權人
      ，尚不得謂之有過失。（最高法院四十九年台上字第2323號、五十四年台上字
      第1523號判例及七十九年台上字第2236號判決意旨參照），本件被告實施查封
      系爭物之台南縣下營鄉○○村○○街一四六號房屋為丁○○（原告之子、被告
      之債務人），為原告所不爭，而原告之子丁○○既為房屋所有人，復為債務人
      ，則被告依丁○○有所有權之房屋處所生情查封屋內動產，依上開判例及判決
      意旨，應不得認有若何故意或過失，是則，原告以被告不當行為之故意或過失
      造成對原告之名譽莫大的損害，訴請依民法第一百九十五條之規定請求非財產
      之損害（慰藉金）新台幣五十萬元之賠償金，非有理由，不予准許。
三、因本案事證已臻明確，原告其餘主張陳述及所提之證據，均毋庸再予審酌，附此
    敘明。
四、本件命給付之金額四萬五千元未逾五十萬元，依職權宣告假執行，其被駁回部分
    ，因訴之駁回而失所依附，不予准許。
五、結論：本件原告之訴，為一部有理由，一部無理由，並依民事訴訟法第三百八十
    五條第一項前段、第七十九條、第三百八十九條第一項第五款，判決如主文。
中      華      民      國    九十二    年      九      月      十八    日
                                臺灣臺南地法院民事第一庭
~B法      官  何清池
右為正本，係照原本作成。
如對本判決上訴，須於判決送達後廿日內向本院提出上訴狀。
中      華      民      國    九十二    年      九      月      十九    日
~B法院書記官  謝國欽


司法院資訊處製作；財團法人民間司法改革基金會備份。
